臺灣彰化地方法院刑事判決　　　　　　　95年度易字第1341號
公　訴　人　臺灣彰化地方法院檢察署檢察官
被　　　告　甲○○
選任辯護人　許名宗律師
上列被告因詐欺案件，經檢察官提起公訴（95年度偵字第8367號
），本院判決如下：
    主  文
甲○○無罪。
    理  由
一、公訴意旨略以：被告甲○○明知坊間蒐集金融帳戶者欲利用
    人頭帳戶作為犯罪贓款匯進提出所用，仍基於幫助不確定犯
    罪型態之故意，於民國（下同）93年9月初，在其位於彰化
    縣員林鎮○○路○段仁愛巷6弄10號之住處，向丁○○（幫助
    詐欺犯行部分，業經另案判決有期徒刑4月確定）以新臺幣
    （下同）3,000元之價格，收購丁○○於89年11月9日在中國
    信託商業銀行彰化分行所開立之帳號000000000000000號之
    帳戶存摺（含印章、提款卡、密碼），被告甲○○再於不詳
    時間、地點，將上開帳戶存摺等提供給詐騙集團，以此方法
    幫助他人從事犯罪，嗣詐騙集團基於意圖為自己不法之所有
    之犯意，於93年9月29日下午5時18分許，以手機簡訊方式詐
    騙被害人乙○○，致被害人乙○○陷於錯誤，依詐騙集團之
    指示於同日晚上7時18分許，將96,000元匯款至丁○○之上
    開帳戶，被害人乙○○事後始知受騙而報警處理。因認被告
    甲○○涉有刑法第339條第1項之幫助詐欺取財罪嫌。
二、按犯罪事實應依證據認定之，無證據不得認定犯罪事實，又
    不能證明被告犯罪者，應諭知無罪之判決，刑事訴訟法第15
    4條第2項、第301條第1項分別定有明文。次按認定不利於被
    告之事實，須依積極證據，苟積極證據不足為不利於被告事
    實之認定時，即應為有利於被告之認定，更不必有何有利之
    證據，縱認被告抗辯或反證係屬虛偽，仍不能以此資為積極
    證據應予採信之理由；又按事實之認定，應憑證據，如未能
    發現相當證據，或證據不足以證明，自不能以推測或擬制之
    方法，以為裁判基礎（最高法院29年上字第3105號、30年上
    字第816號、30年上字第482號、40年臺上字第86號判例參照
    ）。又按告訴人之告訴，係以使被告受刑事訴追為目的，是
    其陳述是否與事實相符，仍應調查其他證據以資審認，最高
    法院亦著有52年臺上字第1300號判例可資參照。再認定犯罪
    事實所憑之證據，雖不以直接證據為限，間接證據亦包括在
    內，然無論直接或間接證據，其為訴訟上之證明，須於通常
    一般之人均不致於有所懷疑，而得確信其為真實之程度者，
    始得據為有罪之認定，倘其證明尚未達到此一程度，而有合
    理之懷疑存在時，法院復已就其心證上之理由予以闡述，敘
    明其如何無從為有罪之確信，因而為無罪之判決者，不得遽
    指為違法，最高法院76年臺上字第4986號著有判例。況刑事
    訴訟法第161條第1項亦規定，檢察官就被告犯罪事實，應負
    舉證責任，並指出證明之方法，是檢察官對於起訴之犯罪事
    實，應負提出證據及說服之實質舉證責任，倘其所提出之證
    據，不足為被告有罪之積極證明，或其指出證明之方法，無
    從說服法院以形成被告有罪之心證，基於無罪推定之原則，
    自應為被告無罪判決之諭知，最高法院92 年度臺上字第128
    號著有判例意旨可資參照。
三、本件公訴意旨認被告甲○○涉有幫助詐欺取財罪嫌，無非係
    以証人丁○○已明確指述將上開帳戶以3,000元之代價販賣
    予被告甲○○，而該帳戶確為詐騙集團用以詐騙被害人乙○○等語為據，並以被害人乙○○轉帳交易96000元之明細表
    、中國信託商業銀行之開戶資料及交易往來明細等附卷為佐
    證。本件訊據被告甲○○堅詞否認有公訴意旨所指之幫助詐
    欺取財之犯行，辯稱：伊沒有賣帳戶給証人丁○○，犯罪事
    實都是證人丁○○一個人所言，沒有證據可以證明；又渠二
    人為手機借貸之事有仇怨，伊並去証人丁○○家中鬧，証人
    丁○○知道伊正於假釋期間，証人丁○○可能是挾怨報復等
    語。辯護人則辯稱：証人丁○○有將帳戶、提款卡、密碼賣
    給被告，由被告賣給詐騙集團，這些都是推測，法庭上所講
    的是證據，而且証人丁○○在警詢、檢察官偵查中陳述都不
    一樣，況証人丁○○所陳述的都是個人片面指述，沒有任何
    其他證據可以證明，又被告與丁○○之間確實有糾紛，有誣
    陷之可能等語。
四、經查：
  (一)証人丁○○先於94年3月15日警詢中指稱：其所有之中國
    信託商業銀行彰化分行帳號000-00000-0000000之帳戶，於
    93年10月1日或2日在桃園市遺失云云（以上參見94偵字第52
    10號卷第16-21頁）。續於94年11月9日偵查中改指稱：上
    開中國信託彰化分行帳戶，係於93年9月初，在彰化縣員林
    鎮○○路上，以3,000元代價，賣給被告甲○○云云（以上
    參見94偵字第17100號卷第19-20頁）。又於95年6月4日警
    詢中復指稱：是被告甲○○主動來找伊，並問伊要不要將自
    己的存摺、提款卡及密碼賣給他，因伊當時缺錢，所以就將
    其所有之上開帳戶以3,000元代價賣給被告甲○○，被告也
    有親自將3,000元交給伊云云（以上參見95他字第1165號卷
    第20-22頁）。續於95年9月1日於偵查中再改稱：伊是在
    93年9月初，在被告甲○○員東路住處裡面，將上開帳戶以3
    ,000元代價賣予被告甲○○，被告是和伊去台中後，錢才由
    被告甲○○交給伊云云（以上參見95他字第1165號卷第48-4
    9頁）。証人丁○○於本院審理中則証稱：伊是去被告甲○○家之後，才知道被告甲○○有買帳戶，當時是由被告甲○○開車載伊將上開帳戶拿到台中市賣，被告甲○○下車交
    給年籍姓名不詳之人，伊在車上等，被告甲○○上車後就將
    錢交給伊云云（以上參見本院96年3月28日審理筆錄）。
  (二)綜上証言以觀：証人丁○○就其所有之上開中國信託商業銀
    行彰化分行帳戶，究係遺失或販賣？究係於彰化縣員林鎮○○路上或被告甲○○住處販賣？究係被告甲○○主動向証人
    丁○○買受或証人丁○○到被告甲○○住處後始知被告甲○○有買帳戶？究係在何處交付3,000元？等情節，証人丁○○前後指述反覆不一，互為予盾，其証言己屬堪疑。
  (三)又查，証人丁○○於本院審理中亦自承：於賣完帳戶之後，
    約半年間（即約94年3月間）因向被告甲○○借手機去典當
    3,000元，伊一直都沒有拿回來，被告甲○○一直催伊去把
    手機拿回來，而與被告甲○○發生糾紛（以上參見本院96年
    3月28日審理筆錄），核與被告甲○○辯稱與証人丁○○發
    生糾紛，及証人丙○○於本院審理中具結供稱情節均屬相符
    。則証人丁○○先於94年3月15日警詢中供証：其所有之中
    國信託商業銀行彰化分行帳號遺失云云，而卻於証人丁○○
    將被告甲○○之手機典當3,000元，二人發生糾紛後，即94
    年11月9日偵查中改指稱：上開帳戶係賣給被告甲○○云云
    ，其証言確屬堪疑而有誣攀之虞。
  (四)又查，被告甲○○確因肅清煙毒條例及麻醉藥品管理條例等
    案件，合併執行，縮刑期滿日為97年8月11日，於91年12 月
    4日假釋出監，被告甲○○現仍於假釋期間，如經撤銷假釋
    ，需執行之殘刑尚有近6年之情，有台灣高等法院被告前案
    紀錄表在卷可稽，及依証人丁○○供承：被告甲○○於台中
    將帳戶賣給他人後，上車即將3,000元轉交給伊等語，則被
    告甲○○不僅需開車載証人丁○○前往台中，轉賣帳戶復毫
    無利益可言，被告甲○○又何需為此，而冒著假釋遭撤銷執
    行近6年殘刑之莫大風險？
  (五)據上，即不能僅以証人丁○○有瑕疵之指述，遽認被告甲○○確有幫助詐欺取財之犯行，此外，並無直接事證足證明被
    告甲○○確有買受或幫助買受証人丁○○之上開帳戶，即不
    能證明被告犯罪。
五、綜上所陳，公訴人所舉之證據尚無從使本院獲得被告甲○○
    確有公訴人所指之上開犯行之確切心證。此外，復無其他積
    極證據足認被告甲○○確涉有公訴人所指幫助詐欺取財之犯
    行，自不能以推測或擬制之方法，以為認定被告甲○○犯罪
    之裁判基礎，從而，本件不能證明被告甲○○犯罪，揆諸前
    揭法條規定及判例意旨，自應諭知被告甲○○無罪之判決。
據上論斷，應依刑事訴訟法第301條第1項，判決如主文。
本案經檢察官郭玄義到庭執行職務。
中　　華　　民　　國　　96　　年　　4　　月　　11　　日
            　刑事第三庭  審判長法  官   林欽章
                                法  官   葉明松
                                法  官   姚銘鴻
以上正本證明與原本無異。
如不服本判決，應於判決送達後10日內，向本院提出上訴狀 (須
附繕本)。
告訴人或被害人對於判決如有不服具備理由請求檢察官上訴者，
其上訴期間之計算係以檢察官收受判決正本之日期為準。
中　　華　　民　　國　　96　　年　　4 　　月　　11　　日
                                書記官  郭佳雯
